【裁判字號】    99,消債抗,176
【裁判日期】    991119
【裁判案由】    聲請更生程序
【裁判全文】
臺灣高雄地方法院民事裁定           99年度消債抗字第176號
抗  告  人  許建隆
代  理  人  關趙娟
上列抗告人因消費者債務清理條例聲請更生程序事件，對於中華
民國99年6 月28日本院99年度消債更字第210 號第一審裁定提起
抗告，本院管轄第二審合議庭裁定如下：
    主  文
原裁定廢棄。
抗告人即債務人許建隆自民國九十九年十一月十九日下午四時起
開始更生程序。
命司法事務官進行本件更生程序。
    理  由
一、抗告意旨略以：原審以抗告人現對金融機構所負總債務為新
    臺幣6,049,130 元，認如將抗告人名下之房屋、土地（下合
    稱系爭房地）拍賣換價後，全部債務本金僅餘2,008,948 元
    ，以聲請人每月所得新臺幣（下同）50,000元，扣除抗告人
    必要生活費11,309元及妻、子扶養費共8,000 元後，所餘30
    ,691元除支付利息8,324 元外，尚有剩餘可清償本金，而認
    抗告人尚有清償債務之可能，固非無據。惟如以拍賣方式換
    價清償房貸債務，則抗告人另需支出房屋租金約10,000元，
    故每月僅餘12,367元可清償債務本金。又如抗告人本件更生
    聲請獲准，則抗告人可繼續保有系爭房地，並可免除每月房
    租支出，則以抗告人收入扣除生活費、扶養費及每月利息18
    ,392元後，亦餘有12,299元可供清償本金，與上開剩餘12,3
    67元相較，實所差無幾。退萬步言，如在未拍賣系爭不動產
    情況下，如分30年攤還本金及利息，則抗告人每月本、利負
    擔約為35,193元，以抗告人月薪扣除本利支出後僅餘14,807
    元，雖不足以負擔抗告人生活費及扶養費，惟抗告人及家人
    仍願縮衣節食以求系爭房屋免被拍賣而得以安居，系爭房屋
    遭聲請拍賣，實係因經濟蕭條，抗告人一時失業，喪失分期
    繳納房貸本息之權利，以致抗告人恢復工作後致，房貸銀行
    拒絕抗告人再分期清償所致，並非抗告人惡意不清償債務。
    是以抗告人每月所得扣除自身生活費及扶養費共計19,309元
    後，僅勉足清償房貸及無擔保債務支利息支出共28,094元，
    而幾無法償還本金，是抗告人確有無法清償之虞，為此爰提
    起本件抗告，求予廢棄原裁定，裁准更生云云。
二、按「債務人對於金融機構因消費借貸、自用住宅借款、信用
    卡或現金卡契約而負債務，在聲請更生或清算前，應提出債
    權人清冊，以書面向最大債權金融機構請求協商債務清償方
    案，並表明共同協商之意旨」、「債務人與金融機構協商成
    立者，不得聲請更生或清算，但因不可歸責於己之事由，致
    履行顯有重大困難者，不在此限」、「本條例施行前，債務
    人依金融主管機關協調成立之中華民國銀行公會會員辦理消
    費金融案件無擔保債務協商機制與金融機構成立之協商，準
    用前項之規定」消費者債務清理條例第 151條第 1項、第 5
    項、第 6項分別定有明文。又聲請更生或清算不合程式或不
    備其他要件者，法院應以裁定駁回之，但其情形可以補正者
    ，法院應定期間先命補正，復為同條例第 8條所明定。次按
    「法院開始更生程序之裁定，應載明其年、月、日、時，並
    即時發生效力」；「法院裁定開始更生或清算程序後，得命
    司法事務官進行更生或清算程序」消費者債務清理條例第16
    條第 1項前段及第45條第 1項亦有明文。
三、經查，抗告人所為更生聲請，業據其提出財產及收入狀況說
    明書、債權人清冊、戶籍謄本、協議書、無擔保債務還款計
    畫、聲請人及其受扶養人之96、97年度綜合所得稅各類所得
    資料清單、財產歸屬資料清單、財團法人金融聯合徵信中心
    當事人綜合信用報告附卷為證，經本院核對無訛，且本院依
    職權調閱抗告人94年度至98年度之稅務電子閘門財產所得調
    件明細表，查知其94度薪資所得為分別501,813 元、95年度
    薪資所得為226,870 元、96年度薪資所得為252,000 元、97
    年度薪資所得為57 8,900元、98年度薪資所得為7,740 元，
    此有上開明細表在卷可查，而抗告人於93年12月間向債權人
    永豐商業銀行股份有限公司借貸612 萬元之房屋貸款後，均
    有繳納本息，直至96年9 月間始未依期繳納本息，足見抗告
    人於借用上開房貸後，因其薪資所得在過去5 年間有巨幅之
    波動，以致有遲延繳息之情狀發生，此與抗告人於本院調查
    時，陳稱因經濟不景氣，曾一度連續十一個月沒有收入而向
    民間借錢積欠債務等語所述情節相符，堪予採信。又抗告人
    之妻關趙娟並無固定收入，業據其陳述在卷，並經本院查證
    屬實，而二人生有一子許沛鈞18歲，為未成年人，均賴抗告
    人扶養，而其住所地位於高雄市楠梓區，參照內政部所公告
    99 年 度高雄市低收入戶最低生活費用每人每月11,309元計
    算，其須負擔之生活費連同自身與妻、子，每月達33,927元
    ，而其98年度之薪資所得驟減為7, 740元，顯已無資力一次
    清償全部債務。其雖自陳於98年12月以後，覓得統億工程有
    限公司之工作，月薪約5 萬元，但其於失業期間所積欠之民
    間債務即達近百萬元，此有抗告人所提出借款時所簽發之借
    款擔保本票影本4 紙（面額達88萬元）在卷可稽，上開民間
    債權雖未列入銀行債權清單內，但衡諸我國社會欠債還錢之
    常情及法律規定，抗告人每月除清償銀行貸款本息，亦必須
    按約定清償民間貸款，故以抗告人每月5 萬元之收入計算，
    於扣除每月之生活費33,927元後，餘額16,037元顯已不足清
    償其向如附表所示債權人銀行貸款而每月應清償之利息18,4
    22元（尚不含本金，詳如附表所示）及民間債務本息，縱使
    將抗告人所有之房屋以400 萬元之價金予以賣出，其每月應
    負擔之利息亦達8,314 元（亦不含本金），以餘額16,037元
    予以扣除後，所剩之7,723 元亦顯然不足清償所積欠之銀行
    貸款本金2, 320,061元與近百萬元之民間債務本息，堪認抗
    告人確有不能清償債務之虞，原裁定認抗告人並無不能清償
    之虞而駁回抗告人更生之聲請，尚有未洽，本件復查無抗告
    人有消費者債務清理條例第6 條第3 項、第8 條或第46條各
    款所定駁回更生聲請之事由存在，則抗告人聲請更生，應屬
    有據，並依前引規定命司法事務官進行本件更生程序，爰裁
    定如主文。
四、依消費者債務清理條例第11條第2 項、第45條第1 項、第15
    條，民事訴訟法第495 條之1 第1 項、第450 條第1 項，裁
    定如主文。
中    華    民    國    99    年    11    月    19    日
                  民事鳳山分庭審判長法    官  楊富強
                                    法    官  何悅芳
                                    法    官  吳文婷
正本係照原本作成。
不得再抗告。
本裁定已於99年11月19日下午4時公告。
中    華    民    國    99    年    11    月    19    日
                                    書記官  林仕興

司法院資訊處製作；財團法人民間司法改革基金會備份。
